【裁判字號】    97,訴,733
【裁判日期】    980608
【裁判案由】    侵權行為損害賠償
【裁判全文】
臺灣士林地方法院民事判決               97年度訴字第733號
原      告  乙○○
訴訟代理人  趙建和律師
被      告  甲○○
上列當事人間因侵權行為損害賠償事件，原告提起附帶民事訴訟
，經本院刑事庭移送前來，本院於民國98年5 月18日言詞辯論終
結，判決如下：
    主  文
被告應給付原告新臺幣拾萬元，及自民國九十六年十二月二十
日起至清償日止，按週年利率百分之五計算之利息。
原告其餘之訴駁回。
本判決第一項得假執行。
原告其餘假執行之聲請駁回。
    事  實  及  理  由
一、原告起訴主張：被告係臺北市○○區○○路425 至431 號蘭
    開廈社區（下稱蘭開廈社區）住戶，並擔任蘭開廈社區管理
    委員會（下稱蘭開廈管委會）安全委員，伊則係蘭開廈管委
    會約聘之環保工作人員，兩造前因社區事務而生有怨隙，被
    告於民國95年12月1 日上午6 時30分許，前往蘭開廈社區地
    下2 樓環保分類室找伊質問，兩造一言不和發生口角，被告
    竟基於傷害人身體之犯意，先徒手搥打伊之胸口（此部分未
    成傷），又抓住伊右手臂向後推、甩，使伊因而撞倒後方櫃
    子，腰部撞及一旁桌子（此部分未成傷），致伊受有右肘內
    側紅腫併擦傷，範圍約8 公分×5 公分之傷害（下稱系爭傷
    害），並因此受有精神上之痛苦。爰依侵權行為損害賠償之
    法律關係，請求被告賠償伊非財產上損害賠償等情，並聲明
    ：(一)被告應給付原告新臺幣（下同）100 萬元，及自起訴狀
    繕本送達翌日起至清償日止，按週年利率5%計算之利息。
    (二)願供擔保請准予宣告假執行。
二、被告則以：原告未受有系爭傷害，縱認原告受有系爭傷害，
    原告亦未舉證證明系爭傷害係因伊之行為所致，或其因此受
    有精神上之痛苦。又原告所請求之非財產上損害賠償實屬過
    高等語，資為抗辯。並聲明：原告之訴駁回。
三、不爭執事項：
  (一)被告係蘭開廈社區住戶，並擔任蘭開廈管委會安全委員，原
    告則係蘭開廈管委會約聘之環保工作人員。被告因社區事務
    於95年12月1 日上午6 時30分許，前往上址蘭開廈社區地下
    2 樓環保分類室找原告質問，雙方一言不和發生口角。
  (二)刑事附帶民事起訴狀於96年12月19日送達被告。
  (三)上開事實，為兩造所無異詞，並經本院依職權調閱臺灣士林
    地方法院檢察署96年度他字第676 號、96年度偵字第6141號
    卷宗、本院96年度士簡字第1381號卷宗核閱無訛，堪信為真
    實。
四、爭點：
  (一)被告有無不法侵害原告之行為？原告是否因被告之行為而受
    有系爭傷害？
  (二)原告精神上是否因而受有痛苦？非財產上損害賠償以若干為
    適當？
五、得心證之理由
  (一)原告主張：被告故意不法侵害其身體，致其受有系爭傷害等
    節，應屬有據。
    1.經查，被告係蘭開廈社區住戶，並擔任蘭開廈管委會安全
      委員，原告則係蘭開廈管委會約聘之環保工作人員。被告
      因社區事務於95年12月1 日上午6 時30分許，前往蘭開廈
      社區地下2 樓環保分類室找原告質問，雙方一言不和發生
      口角等情，為兩造所無異詞，已如上述（見上三之(一)），
      堪信屬實。證人何莉莉於刑事案件檢察官偵查時證稱：其
      與原告係夫妻關係，當天與原告在蘭開廈社區地下2 樓環
      保分類室整理東西，被告竟無緣無故發起脾氣，將環保分
      類室之東西推倒在地，再抓住原告手臂，並叫原告滾蛋，
      又將原告往後推撞後方櫃子等語明確（見臺灣士林地方法
      院檢察署96年度他字第676 號卷第12頁）。徵諸現場照片
      （臺灣士林地方法院檢察署96年度他字第676 號）以觀，
      事發後蘭開廈社區地下2 樓環保分類室內回收物散落於地
      面，折椅翻覆，櫃子往桌子方向傾倒，且桌子之高度約到
      一般成年人腰、臀之際，足見被告確有抓住原告手臂向後
      推、甩，致原告因而撞倒櫃子，並使其腰部撞及桌子。從
      而，原告主張：被告抓住其右手臂向後推甩，使其撞倒櫃
      子並撞及一旁桌子等語，應可採信。
    2.原告於95年12月1 日前往臺北市立聯合醫院急診驗傷，證
      明受有系爭傷害等情，有臺北市立聯合醫院95年診字第
      1082 號 甲種診斷書（見本院96年度士簡字第1381號卷宗
      ）附卷可憑。本院就原告就診日期、就診科別及證人何莉
      莉之證詞參互以觀，應認系爭傷害係被告抓住原告右手臂
      向後推、甩所致。是故，被告抗辯：原告並未受有系爭傷
      害，且縱認原告受有系爭傷害，亦非與其無關云云，委無
      足取。
    3.被告固辯稱：事發當時並沒有其他人在場，且何莉莉係原
      告之配偶，其證詞不足採信云云。惟查，被告於刑事案件
      警詢時已自承：當時有原告之太太在場等語（臺灣士林地
      方法院檢察署96年度他字第676 號）。且何莉莉與原告雖
      為夫妻關係，然尚不得以此逕認其證詞偏頗不實。從而，
      被告上開所辯，即不足採
  (二)原告因被告之侵權行為致精神上受有痛苦，其非財產上損害
    賠償以30萬元為適當，逾此範圍，則無理由。
    1.按因故意或過失，不法侵害他人之權利者，負損害賠償責
      任；不法侵害他人之身體、健康、名譽、自由、信用、隱
      私、貞操，或不法侵害其他人格法益而情節重大者，被害
      人雖非財產上之損害，亦得請求賠償相當之金額。民法第
      184 條第1 項前段、第195 條第1 項前段分別定有明文。
      又非財產上損害之賠償須以人格權遭遇侵害，使精神上受
      有痛苦為必要，其核給之標準固與財產上損害之計算不同
      ，然非不可斟酌雙方身分資力與加害程度，及其他各種情
      形核定相當之數額。最高法院51年臺上字第223 號判例意
      旨參照。
    2.原告因被告之侵權行為而受有系爭傷害，衡情其精神上自
      受有相當之痛苦，是其請求被告賠償非財產上損害賠償，
      自屬有據。經核，原告於41年12月20日生，學歷為五專畢
      業，原為大樓清潔人員，現無業，96年度所得45萬3000元
      ，名下無財產；被告於42年9 月26日生，學歷為碩士畢業
      ，原為外商公司專案經理，2 年前退休，96年度所得為89
      萬4997元，名下有房屋3 戶、土地29筆、汽車1 輛、投資
      9 筆，總價值為4729萬0979元，業經兩造於本院言詞辯論
      時自承在卷（見本院卷第93頁），並有稅務電子閘門財產
      所得調件明細表附卷可稽（本院卷第29頁至第47頁、第65
      頁至第66頁）。又衡諸原告徒有碩士之高等學歷，竟不循
      理性正當方式解決糾紛，反以暴力相向，徒手抓住原告右
      手臂向後推、甩，致原告受有系爭傷害，事後仍毫無悔意
      ，未曾向原告致歉，且兩造經濟地位懸殊，原告已從外商
      公司退休，名下資產雄厚，被告則自蘭開廈社區離職後，
      迄今無固定之工作等一切情狀，認原告請求被告賠償非財
      產上損害賠償100 萬元，尚屬過高，應以30萬元為適當。
  (三)復按給付無確定期限者，債務人於債權人得請求給付時，經
    其催告而未為給付，自受催告時起，負遲延責任，其經債權
    人送達訴狀，或依督促程序送達支付命令，與催告有同一之
    效力；又遲延之債務，以支付金錢為標的者，債權人得請求
    依法定利率計算之利息。民法第229 條第2 項、第233 條第
    1 項規定甚明。查被告於96年12月19日收受本件附帶民事起
    訴狀（見上三之(二)），為兩造所不爭，堪信為實在。是以，
    本件遲延利息之起算日應為96年12 月19日，至為明確。
六、綜上所述，原告本於侵權行為損害賠償之法律關係，請求被
    告給付18萬元，及自96年12月19日起至清償日止，按週年利
    率5%計算之遲延利息部分，為有理由，應予准許；逾此所為
    部分，則無理由，應予駁回。又本件原告勝訴部分，因所命
    給付之金額未逾50萬元，爰依民事訴訟法第389 條第1 項第
    5 款之規定，依職權宣告假執行。至原告敗訴部分，其假執
    行之聲請，已失所附麗，應並予駁回。
七、本件判決基礎已臻明確，兩造其餘攻擊防禦方法及訴訟資料
    經本院審酌後，核與判決結果不生影響，無一一論述之必要
    。
八、本件侵權行為損害賠償事件乃刑事附帶民事訴訟，由本院刑
    事庭移送前來，迄言詞辯論終結為止，當事人並無任何裁判
    費或其他訴訟費用之支出，自無諭知訴訟費用負擔之必要，
    附此敘明。
九、據上論結，原告之訴為一部有理由，一部無理由，依民事訴
    訟法第389 條第1 項第5 款，判決如主文。
中    華    民    國    98    年    6     月    8     日
                  民事第三庭  審判長法  官  鍾任賜
                                    法  官  施月燿
                                    法  官  林尚諭
以上正本證明與原本無異。
如對本判決上訴，應於判決送達後20日內向本院提出上訴狀。
中    華    民    國    98    年    6     月    10    日
                                    書記官  游子毅


司法院資訊處製作；財團法人民間司法改革基金會備份。
